臺灣臺北地方法院民事判決　　　　　　　 93年度訴字第485號
原　　　告　中央信託局股份有限公司
法定代理人　丁○○
訴訟代理人　王玉珊律師
被　　　告　丙○○
　　　　　　　　　　　　號
訴訟代理人　陳憶娟律師
複代理人　　鄭金溪律師
被　　　告　甲○○
法定代理人　乙○○○
上列當事人間損害賠償事件，本院於民國九十三年十二月二十八
日言詞辯論終結，判決如下：
    主  文
原告之訴及假執行之聲請均駁回。
訴訟費用由原告負擔。
    事  實
甲、原告方面：
壹、聲明：
一、被告應連帶給付原告新台幣（下同）650,818元及如附表所
    示之利息、違約金暨複利。
二、原告願供擔保請准宣告假執行。
貳、陳述：
一、被告丙○○於民國（下同）81年10月1日起任職原告公司為
    特約業務員，並與原告簽署特約約定書，且由被告甲○○具
    連帶保證責任。嗣訴外人許欽邀同訴外人劉玉美為連帶保證
    人，於82年8月13日以其所有不動產設定抵押權予原告，並
    向原告借款新台幣700,000元（下稱系爭貸款案）。詎料，
    主債務人許欽違約未遵期繳交本利，迭經催討無效，原告乃
    向訴外人劉玉美請求連帶清償之責，經台北地方法院及高等
    法院之審理，確認訴外人劉玉美並無親自簽名保證，而無須
    負保證責任。惟該對保作業係被告丙○○於職務期間所為，
    然其竟於保證人未親臨現場簽名同意而完成對保作業，明顯
    就此對保有故意或過失致原告就此應有連帶保證之債務卻無
    法取得連帶保證債權，因而受有該連帶保證債權之損害。為
    此，被告依僱佣契約及連帶保證之法律關係，自應連帶負損
    害賠償之責。
二、被告丙○○任職原告公司人壽保險處特約業務員前，原告公
    司前人壽保險處處長洪連吉方簽核下「中央信託局人壽保險
    處特約業務員僱佣要點」，故被告丙○○於簽約時其工作項
    目已包含不動產抵押放款業務，並於上任後立即同時從事台
    南區的抵押放款業務與中正機場旅行險專櫃等職務。然被告
    丙○○於系爭貸款案（即90年度訴字1999號清償借款）事件
    中，僅債務人許欽有到銀行對保，連帶保證人劉玉美並未到
    銀行對保，惟被告丙○○竟怠忽職守，於對保作業上簽名對
    保，是其就職務上之行為，確有故意或過失致未核實對保，
    造成原告受有損害。雖本案主債務人許欽供有抵押物，惟經
    強制執行拍賣結果，並無人應買，原告僅領取債權憑證，事
    實上並未受償。又連帶保證人劉玉美有無資產與原告是否有
    損害並無關係，蓋縱其無資產，原告亦得取得此連帶保證債
    權，得於日後隨時取償，亦得就其工作收入求償，故被告所
    抗辯若劉玉美無資產原告即無損害之推論顯不足採。
參、證據：提出原告中央信託局人壽保險處特約業務員約定書、
    許欽不動產擔保放款借據、本院90年度訴字第1999號判決書
    及台灣高等法院91年度上易字第21號判決書、原告對主債務
    人許欽之支付命令及其確定證明書、中央信託局人壽保險處
    特約業務員僱佣要點、本院90年訴字第1999號清償借款事件
    庭筆錄、系爭借貸契約中對主債務人許欽拍賣其抵押物無人
    應買之債權憑證等件為證。
乙、被告方面：
Ａ、被告丙○○部分：
壹、聲明：駁回原告之訴及假執行之聲請，如受不利判決願供擔
    保請准宣告免為假執行。
貳、陳述：
一、被告係依中央信託局人壽保險處特約業務員遴用管理規則，
    受雇用為特約業務員，自81年10月1日起至82年12月31日在
    中正機場旅行險專櫃工作，依據中央信託局人壽保險處中正
    機場旅行平安險專櫃業務員管理手冊規定，被告丙○○之工
    作職掌為：辦理旅行平安險、國出險要保書、審核、驗單、
    收費、保費解繳等事宜。直至81年9月30日原告所屬人壽保
    險處擬具「特約業務員僱用要點」簽呈建議原告，將特約業
    務員招攬之業務增加不動產抵押放款一項並經原告於同年10
    月13日批示核准之。惟原告主張之請求權基礎既係依據兩造
    所簽訂之「中央信託局人壽保險處特約業務員約定書」，則
    依上所述，兩造簽訂該約定書時，原告公司內部並無特約業
    務員得承作不動產抵押放款業務之規定，足證由特約業務員
    擔任不動產抵押貸款之對保人，並非兩造約定之工作內容，
    被告自不受系爭約定書之拘束。
二、嗣因原告所屬人壽保險處不動產科辦理房貸業務之人手不足
    ，經該科給與短暫見習後，即要求被告丙○○加入承辦台南
    地區不動產房貸勘估等業務。被告進行勘估對保業務，均係
    遵照在不動產科見習所得，事後且必須製作三種表格：(一)不
    動產抵押品勘查表。(二)放款授信表，供不動產科向金融聯合
    徵信中心查詢有無退票紀錄。(三)徵信調查審核表，一併送交
    不動產科審查通過後，始核定貸款金額，因此，被告於對保
    時已比對保證人
    意或過失，原告縱使受有連帶保證債權之損害，亦與被告無
    涉。若認為被告應負損害賠償責任，然按損害賠償，應以填
    補債權人所受損害及所失利益為限，民法第216條第1項定有
    明文，本件主債務人許欽於82年8月間借款時係以其所有不
    動產設定抵押與原告作為擔保，今主債務人許欽未依約清償
    ，原告依法自應先就其已供擔保之不動拍賣受償，不足部分
    始得向連帶保證人求償。而連帶保證人劉玉美如無資產，縱
    使原告取得連帶保證債權，亦無法獲得債權之滿足，被告自
    無須負損害賠償責任。又如認為被告對不動產之勘估、對保
    業務有所疏失，惟此過失行為亦是原告所屬不動產科訓練不
    足所致，依民法第217條第1項規定，原告對損害之發生與有
    過失，法院亦得減輕或免除被告之損害賠償金額。
參、證據：提出原告再審之訴起訴狀、台灣高等法院92年度重再
    字第20號判決書、北院錦民亮93年度重訴字第918號通知書
    、中央信託局人壽保險處中正機場旅行平安險專櫃業務員管
    理手冊、原告公司簽呈等件為證。
Ｂ、被告甲○○部分：
壹、聲明：原告之訴駁回。
貳、陳述略以：被告年紀已大，且目前亦受禁治產宣告，對系爭
    損害賠償事件完全不知情。
丙、本院依職權調閱本院90年度訴字第1999號、台灣高等法院91
    年度上易字第21號卷宗。
    理    由
甲、程序方面：
一、本件被告丙○○及甲○○住所均非設於本院轄區，惟依兩造
    所簽立中央信託局人壽保險處特約業務員約定書第9條約定
    ，如被告不履行本約定涉訟時，合意以原告所在地即本院為
    第一審管轄法院，依民事訴訟法第24條第1項之規定，本院
    應有管轄權，合先敘明。
二、本件被告甲○○經合法通知，均未於言詞辯論期日到場，核
    無民事訴訟法第386條所列各款情形，爰依原告之聲請，由
    其一造辯論而為判決。
三、按訴訟法上所謂一事不再理之原則，乃指同一事件已經起訴
    或已有確定之終局判決者而言，而所謂同一事件，必同一當
    事人就同一訴訟標的之法律關係而為同一之請求（即訴之聲
    明），若此三者有一不同，即不得謂為同一事件，查本件原
    告依其與被告丙○○之僱傭契約請求被告丙○○就其於82年
    8月13日對於原告與許欽之貸款案件未覈實對保，致原告不
    能對許欽之連帶保證人劉玉美求償所生損害依債務不履行之
    關係求償，併依職務保證契約請求其職務保證人被告甲○○
    負連帶清償責任，而被告辯稱原告重覆起訴之本院93年度重
    訴字第918號事件則係原告依侵權行為法律關係對被告丙○
    ○等七人請求損害賠償，有該案判決一件在卷足憑；二者之
    訴訟標的法律關係不同，即非同一事件，而無違民事訴訟法
    第253條當事人不得就已起訴之事件，於訴訟繫屬中，更行
    起訴之規定，被告所辯，尚不足取，合先敘明。
乙、得心證之理由：
一、原告起訴主張：被告丙○○於81年10月1日起任職原告公司
    為特約業務員，並以被告甲○○為連帶保證人與原告簽有業
    務員約定書。嗣被告丙○○負責原告貸款700,000元予許欽
    之不動產抵押貸款案時，於82年8月13日辦理對保作業中，
    竟明知保證人劉玉美未親臨現場簽名同意即完成對保工作，
    明顯就此對保有故意或過失致原告受有無法取得劉玉美之連
    帶保證債權之損害，因許欽尚有650,818元本息及其違約金
    借款未能清償，爰依僱佣契約及連帶保證之法律關係，請求
    被告二人連帶給付如聲明所示。被告丙○○則否認其有未覈
    實對保之疏失並辯稱：依兩造簽訂之中央信託局人壽保險處
    特約業務員約定書第1條工作內容之約定，可知被告之工作
    並不包括擔任不動產抵押貸款之對保人，被告應不受系爭約
    定書之拘束。又系爭貸款案之保證人劉玉美如無資力，則原
    告亦無受償之可能而無損失可言，縱原告受有損害亦應扣除
    系爭貸款抵押物之價額；再被告之疏失行為亦是原告對被告
    之不動產貸放業務訓練不足所致，原告對損害之發生亦有過
    失，被告自得減輕或免除損害之賠償金額等語。
二、兩造不爭執之事實：
（一）被告丙○○於81年10月1日以被告甲○○為連帶保證人與
      原告簽訂特約業務員約定書，自81年10月1日起至82年12
      月31日日止，為原告擔任特約業務員之工作，工作範圍依
      原告於81年10月13日簽准之特約業務員僱用要點第二點增
      加從事招攬不動產抵押放款業務。
（二）被告丙○○於82年間承辦債務人許欽以劉玉美為連帶保證
      人於82年8月13日向原告貸款70萬元之不動產擔保放款契
      約並負責辦理對保業務，因債務人許欽僅攤還本息至87年
      5 月12日即未再清償，原告為此聲請臺灣臺南地方法院對
      許欽發給87年度促字第43107號支付命令，請求許欽給付
      650,818元及如附表所示之利息違約金，該支付命令於88
      年6月12日確定。
（三）原告另向本院提起90年度訴字第1999號清償借款案，請求
      劉玉美連帶清償許欽所欠借款債務650,818元及其利息違
      約金，法院判決原告敗訴後，經原告上訴臺灣高等法院91
      年上易字第21號，以原告不能證明契約上之簽名印文為劉
      玉美親簽及蓋章，難認劉玉美與原告有連帶保證契約之合
      意為理由，判決駁回原告之訴確定。
（四）許欽向原告借款時，以其所有之不動產為原告設定抵押權
      擔保，原告以前揭87年度促字第43107號支付命令為執行
      名義聲請臺灣臺南地方法院88年度執字第23484號對許欽
      之不動產為強制執行，執行法院經特別拍賣無人應買而無
      結果，並於89年10月30日發給原告支付命令所載債權全部
      未能受償之債權憑證結案。
三、原告主張被告丙○○違反僱傭契約致其不能向保證人劉玉美
    求償而受有許欽貸款案未償貸款65 650,818 元及利息違約
    金之損害，惟為被告否認，並以前揭情詞置辯，是本件首要
    爭點即為原告是否受有損害，茲說明本院得心證之理由如下
    ：
（一）按損害賠償之債，以實際上受有損害為成立要件，倘無損
      害，即不發生賠償問題；被害人實際上有否受損害，應視
      其財產總額有無減少而定。中央信託局貸款予柯明山等人
      而對之取得債權，其財產總額並未因此減少，於其證明就
      系爭貸款追償無效果前，尚難認已受有實際損害。最高法
      院著有92年度台上字第1186號裁判要旨足資參照。原告主
      張其因被告丙○○違反特約業務員契約所受之損害為劉玉
      美之連帶保證債權云云，自應證明其因被告丙○○之違約
      行為而受有損害之事實，惟查，原告經被告丙○○之招攬
      而與許欽簽訂系爭不動產擔保放款契約，該放款債權並有
      許欽之不動產為擔保，已如前述，原告既已取得對於許欽
      系爭借款債權之債權憑證，即得於許欽有資產時隨時向許
      欽求償，其財產總額並不因之減少；況擔保系爭貸款之不
      動產雖曾經拍賣無結果，然不得執此認該不動產無價值，
      原告仍得請求再為拍賣或允許欽自行處分而以其價金清償
      ，則原告是否因被告丙○○未確實對保而受有損害，即仍
      未定。
（二）雖原告主張被告丙○○如於系爭貸款案確實對保則其即能
      取得對劉玉美連帶保證之債權，此連帶保證債權之喪失即
      係其所受損害云云，惟按，所謂連帶債務即其債權人，得
      對於債務人中之一人或數人或其全體，同時或先後請求全
      部或一部之給付。連帶債務未全部履行前，全體債務人仍
      負連帶責任。民法第273條定有明文。原告已對系爭貸款
      之主債務人許欽取得強制執行之執行名義而得隨時求償，
      且有許欽之不動產得再為拍賣取償，系爭貸款即難謂再無
      受償之可能，有如前述。而依原告所稱損害為系爭貸款債
      權全部，必以原告對劉玉美求償將獲十足清償為前提，始
      能認之，然原告未舉證證明劉玉美之全部財產得滿足原告
      系爭貸款之債權前，逕以被告丙○○取代劉玉美為連帶保
      證人之地位，向被告丙○○請求系爭貸款債權全部，自非
      合理。是原告所謂連帶保證債權之損害，其實際究係何指
      ，即有不明，其主張系爭貸款債權全部為其損害金額，尚
      非可取。
四、綜上所述，原告尚未能證明其因被告丙○○違反業務員契約
    受有之損害即為系爭貸款債權金額，從而，其請求被告丙○
    ○及其連帶保證人甲○○連帶給付650,818元及其利息違約
    金，為無理由，應予駁回。原告之訴既經駁回，其假執行之
    聲請亦失所附應併予駁回。
五、結論：原告之訴為有理由，依民事訴訟法第385條第1項前
     段、第79條，判決如主文。
中　　華　　民　　國　　94　　年　　1　　月　　25　　日
                  民事第一庭    法　官　王貞秀
以上正本係照原本作成
如對本判決上訴，須於判決送達後20日內向本院提出上訴狀
中　　華　　民　　國　　94　　年　　1  　月　　25  　日
                    　　　　　　書記官　劉寶鈴
